【裁判字號】    97,台抗,356
【裁判日期】    970515
【裁判案由】    聲明異議
【裁判全文】
最高法院刑事裁定              九十七年度台抗字第三五六號
再 抗告 人  甲○○
再 抗告 人
即 受刑 人
之  配  偶  乙○○
上列再抗告人等因聲明異議案件，不服台灣高等法院台中分院中
華民國九十七年二月二十九日駁回抗告之裁定（九十七年度抗字
第八三號，聲請案號：台灣台中地方法院九十六年度聲字第三五
五二號），提起再抗告，本院裁定如下：
    主  文
再抗告駁回。
    理  由
一、本件再抗告人甲○○、乙○○再抗告意旨無非以：(一)、檢察
官於指揮刑之執行前，應先查核確定判決有無誤判而應提起非常
上訴或再審之情形，茍確定判決有非常上訴或再審之法定原因者
，檢察官即須提訴糾正，不得指揮執行，方屬適法。本件甲○○
因偽造文書案件，固經台灣台中地方法院判處有期徒刑一年二月
，並經台灣高等法院台中分院、本院判決駁回上訴確定。惟其中
第二審判決（即台灣高等法院台中分院九十四年度上訴字第八二
二號）有再抗告書狀所指十三項違背法令情事，詎檢察官對此違
法之確定判決，並未提起非常上訴或聲請再審，其逕予指揮執行
，顯屬違法。(二)、上開偽造文書案第二審判決，既未載明王○○
檢察長道歉啟事之內容，且對於有利於甲○○之證據，亦未說明
不採納之理由，均屬違背法令，而不得逕予執行，並應依本院八
十八年度台抗字第二八八號、第三四六號裁定意旨，撤銷檢察官
本件指揮執行。(三)、另本院九十六年度台抗字第三三八號裁定（
與本案之同一事實，曾經本院裁定駁回在案），有違新修正刑事
訴訟法「變更庭長主宰證據及證人應否調查大權」之立法意旨，
既未給予再抗告人辨明犯罪嫌疑及陳述有利於己事實之機會，顯
有判決不適用法則之違背法令，亦有可議等語。
二、經查：
(一)、程序方面：
1.按受刑人或其法定代理人或配偶以檢察官執行之指揮為不當者
，得向諭知該裁判之法院聲明異議，為刑事訴訟法第四百八十四
條所明定。該條所稱「諭知該裁判之法院」，乃指對被告之有罪
判決，於主文內實際宣示其主刑、從刑之裁判而言。若判決主文
並未諭知主刑、從刑，係因被告不服該裁判，向上級法院提起上
訴，而上級法院以原審判決並無違誤，上訴無理由，因而維持原
判決諭知「上訴駁回」者，縱屬確定之有罪判決，但因對原判決
之主刑、從刑未予更易，其本身復未宣示如何之主刑、從刑，自
非該條所指「諭知該裁判之法院」（本院七十九年台聲字第十九
號判例參照）。查甲○○因偽造文書案件，經台灣台中地方法院
於民國九十四年三月十七日，以九十三年度訴字第六０三號判決
判處有期徒刑一年二月，嗣提起上訴，經台灣高等法院台中分院
於九十四年九月十四日，以九十四年度上訴字第八二二號判決駁
回上訴，再度提起上訴，又經本院於九十六年一月十八日以九十
六年度台上字第三五四號判決駁回上訴而告確定等情，業據本件
第一審法院調卷核閱無誤，並有該案歷審判決書在卷可稽。旋台
灣台中地方法院檢察署檢察官以九十六年度執字第一九四四號通
知甲○○到案執行，茲甲○○及其配偶乙○○以檢察官執行之指
揮為不當，向本件第一審法院即台灣台中地方法院聲明異議，揆
諸首開法條說明，自符管轄權之規定。
2.本件聲明異議案件，前經台灣台中地方法院以第一審裁定駁回
異議後，甲○○及乙○○向管轄之台灣高等法院台中分院提起抗
告，復經該院以第二審裁定駁回抗告在案。惟刑事訴訟法第四百
十五條第五款規定「對於第四百八十六條聲明疑義或異議之裁定
抗告者，得提起再抗告」，因而，其等向本院提起本件再抗告，
程序上並無不合，合先敘明。
(二)、實體方面：
1.刑事訴訟法第四百八十四條所規定聲明異議，係指檢察官根據
確定判決時，關於刑之執行或執行方法，其執行之指揮有違法或
不當情形，始得為之。反而言之，凡對於確定判決認定事實之錯
誤，法律設有再審救濟制度，對於確定判決適用法律之錯誤，法
律設有非常上訴救濟制度，兩者均與刑之執行或執行方法有指揮
違法或不當情形迥異，非屬聲明異議範圍，不得循刑事訴訟法第
四百八十四條聲明異議。本件再抗告意旨如同自始聲明異議時之
指陳，所指摘原確定判決認事與用法之非是，核屬對於確定判決
聲請再審或提起非常上訴救濟問題，並非檢察官刑之指揮執行有
何違法或不當情形，揆之前開法律闡釋，自與法律規定聲明異議
不符。
2.本件檢察官所據以執行之確定判決，係甲○○犯行使偽造私文
書罪，經判處有期徒刑一年二月之判決，與本院台抗字第二八八
、三四六號裁定意旨所指甲○○被訴誹謗罪與誣告罪案件，並非
同一案件，縱誹謗罪與誣告罪案件仍有疑義，亦不得比附援引，
作為本件聲明異議之理由。
3.至於甲○○及乙○○就同一事實聲明異議，如有經駁回確定後
，重行聲明異議，尤屬不法，茲竟以之作為本件抗告之理由，更
屬無稽，併此敘明。
4.綜上，本件台灣台中地方法院檢察署執行檢察官依原確定判決
指揮執行甲○○行使偽造私文書罪刑有期徒刑一年二月，核無不
當，原審維持第一審駁回甲○○及乙○○抗告之裁定，並無違誤
。從而，再抗告意旨指摘原裁定不當云云，為無理由，應予駁回
。
據上論結，應依刑事訴訟法第四百十二條，裁定如主文。
中    華    民    國  九十七  年    五    月   十五   日
                      最高法院刑事第六庭
                          審判長法官  陳  正  庸
                                法官  賴  忠  星
                                法官  林  秀  夫
                                法官  宋      祺
                                法官  陳  祐  治
      本件正本證明與原本無異
                                      書  記  官
中    華    民    國  九十七  年    五    月  二十八  日
                                                 H


司法院資訊處製作；財團法人民間司法改革基金會備份。
